臺灣板橋地方法院刑事判決　　　　　　 94年度簡上字第146號
公　訴　人　臺灣板橋地方法院檢察署檢察官
上　訴　人
即　被　告　丙○○
選任辯護人　方裕元律師
上列上訴人即被告因妨害自由案件，不服本院94年度簡字第441
號，中華民國94年1 月31日第一審簡易判決（聲請簡易判決處刑
案號：93年度偵字第17960 號），提起上訴，本院管轄第二審之
合議庭判決如下：
    主  文
上訴駁回。
    事  實
一、丙○○前因恐嚇及違反家庭暴力防制治法等案件，經本院於
    民國93年6 月28日以93年度簡字第2338號判決分別判處有期
    徒刑5 月及3 月，並定其應執行刑有期徒刑6 月確定，而於
    93年8 月20日易科罰金執行完畢。猶不知悔改，因與乙○○
    之前夫陳宗衍間有債務糾紛，丙○○於93年9 月14日12時許
    ，前往臺北縣三重市○○街241 巷30號2 樓乙○○之住處欲
    尋找陳宗衍討債時，與乙○○發生口角，丙○○竟基於恐嚇
    之犯意，以臺語稱「幹你老母…我呷你講，今天來是要跟你
    掀房子啦！」之加害財產之言語恐嚇乙○○（公然侮辱部分
    未據告訴），並以腳踢乙○○之大門作勢威嚇，使乙○○心
    生畏懼，致生危害於安全。
二、案經乙○○訴由臺北縣政府警察三重分局報請臺灣板橋地方
    法院檢察署檢察官偵查後聲請簡易判決處刑。
    理  由
一、證據能力部分：
  (一)證人乙○○、丁○○於警詢、偵查及證人甲○○於偵查時之
    證述：
  1.按證人、鑑定人依法應具結而未具結者，其證言或鑑定意見
    ，不得作為證據；又被告以外之人於偵查中向檢察官所為之
    陳述，除顯有不可信之情況者外，得為證據，刑事訴訟法第
    158 條之3 、刑事訴訟法第159 條之1 第2 項分別定有明文
    。又被告以外之人於審判外之陳述，雖不符刑事訴訟法第
    159 條之1 至第159 條之4 之規定，而經當事人於審判程序
    同意作為證據，法院審酌該言詞陳述或書面陳述作成時之情
    況，認為適當者，亦得為證據；當事人、代理人或辯護人於
    法院調查證據時，知有刑事訴訟法第159 條第1 項不得為證
    據之情形，而未於言詞辯論終結前聲明異議者，視為有前項
    之同意，刑事訴訟法第159 條之5 亦有明文。
  2.查證人即告訴人乙○○、證人丁○○於警詢時所為之陳述，
    均為審判外之陳述而屬傳聞證據，然被告丙○○及其辯護人
    迄於言詞辯論終結前未就此部分證據能力部分聲明異議，且
    其二人警詢時所為陳述核與本院審理時結證所證大致相符，
    並經本院審酌其陳述作成時之情況，核無違法取證之瑕疵，
    認以之作為證據為適當，自有證據能力。另證人丁○○、甲○○於偵查時在檢察官面前所為之陳述，已依法具結其證言
    ，復與其二人於本院審理時所為證言，互核相符，依刑事訴
    訟法第158 條之3 、第159 條之1 第2 項規定，亦有證據能
    力。至證人即告訴人乙○○於偵查中所為之證述，未經具結
    ，有訊問筆錄在卷可佐，依刑事訴訟法第158 條之3 規定，
    其於偵查中之證述即無證據能力。
  (二)錄音帶及其譯文：
    查告訴人乙○○所提出之錄音帶及其譯文，已經本院勘驗後
    再當庭播放，可知該錄音帶內容清晰，且核與告訴人所提出
    之譯文內容相符，而被告就該捲錄音帶係事發當日告訴人所
    錄其與被告二人間之對話內容亦不爭執，復經被告之辯護人
    於本院當庭播放該錄音帶核對譯文及勘驗筆錄後，當庭同意
    有證據能力，此有本院94年5 月9 日勘驗筆錄及本院94年5
    月11日準備程序筆錄各1 份在卷可佐，是該錄音帶及譯文，
    自得為本件認定事實之證據。
二、訊據被告丙○○固坦承於前揭時地向告訴人乙○○說：今天
    來是要跟你掀房子之話，惟矢口否認有何恐嚇故意，辯稱：
    伊只是單純去找陳宗衍，無心說出該句話；是告訴人跪下來
    要拜伊，並用三字經罵伊，伊因生氣才打門云云。辯護人則
    為被告辯護：告訴人於警詢之初係指述被告恐嚇稱「如我沒
    開門就要拿汽油燒我家」、「要叫人每天來我家騷擾我不得
    安寧」等語，惟錄音譯文中並無上開文字內容，是告訴人警
    詢之憑信性，殊值懷疑。再告訴人於警詢時並未指述被告恐
    嚇：「今天來就是要來掀房子」之詞，足見該句話並未使告
    訴人心生畏怖。又證人甲○○並未看清樓下發生之情形，況
    告訴人於警詢供稱當時並無人證，於偵查中忽然帶同證人甲○○到庭，其證詞憑信性，殊非可採。另證人丁○○係在1
    、2 樓樓梯間等被告，當會聽及被告與告訴人之談話內容，
    且證人丁○○偵查中已具結證言，並證稱被告與告訴人叫囂
    互罵三字經，足見並未虛偽陳述袒護其老闆即被告。又被告
    係因心急，要不到錢，始脫口說出有關掀房子之語，以致被
    告事後亦無印象曾講過該句話，且該句話亦與告訴人警詢指
    述被告恐嚇之語不符等語。
三、惟查：
  (一)上揭犯罪事實，業據證人即告訴人乙○○指證明確，復經證
    人甲○○證述綦詳，且經告訴人提出當日所錄被告恐嚇之錄
    音帶及其譯文存卷可佐，並經本院勘驗後當庭播放該錄音帶
    ，可知被告確有以臺語向告訴人恐嚇「幹你老母…我呷你講
    ，今天來是要跟你掀房子啦！」，並以腳踢告訴人乙○○住
    處之鐵門等情，有本院94年5 月9 日勘驗筆錄及同年月11日
    準備程序筆錄各1 件附卷可參，是告訴人指述遭被告恐嚇致
    心生畏懼之情，應堪認定。
  (二)辯護人雖辯稱：被告係因心急，脫口說出有關掀房子這句話
    ，惟其事後已無印象，顯見被告並無恐嚇之意，且該句話亦
    與告訴人警詢指稱被告恐嚇之話不符等語。然查：檢察官於
    偵查中即在被告及告訴人面前當庭勘驗播放告訴人所提出之
    該捲錄音帶，被告於播放後亦供稱：（是否當天講話內容？
    ）是。等語明確，有訊問筆錄存卷可佐，則被告猶於本院第
    1 次準備程序時飾詞否認，顯係事後圖卸己身刑責之詞，殊
    無可採，辯護人執此辯稱被告係因無印象，始為否認之語，
    殊有誤會，不足採信。又本院曾先行勘驗告訴人所提之該捲
    錄音帶，就錄音內容製有勘驗筆錄，再當庭播放，播放之內
    容核與勘驗筆錄相符，被告始不再爭執其有向告訴人說出該
    句話，此有本院勘驗筆錄及準備程序筆錄為證，益徵被告前
    開所為否認，核係卸責之詞，無足採信。又被告所為上開話
    語，確致告訴人乙○○心生畏懼之情，亦據告訴人乙○○指
    訴綦詳，堪認被告有恐嚇之犯意灼然甚明。
  (三)再依證人甲○○於偵查時結證稱：我在三重仁愛街241 巷
    304 號4 樓看電視，聽樓下有人吵架罵人聲，我出來到樓梯
    間往下看，看2 樓有人在吵架，我回屋內，我過一會往外看
    ，看樓下有人在馬路上對我們此棟罵，罵三字經，有聽他說
    要拆屋。後來我下樓倒垃圾時，看2 樓門上有一些腳印。．
    ．我只記得有罵三字經及說要拆屋等語，並於本院審理時明
    確證述：（當天）我剛好中午在客廳看電視，聽到很吵的聲
    音，有人在罵髒話、踢鐵門的聲音，我先開門從樓梯間往下
    看，後來又從陽台往下看，我看到有人從我們這裡走出來，
    看著2 樓．．另外在幾間房子前面有停1 台機車，走出去的
    那個人有走到機車那邊講話，又往我們這邊2 樓看。（在4
    樓的樓梯間）可以看到（2 樓的）人影，而且可以聽到聲音
    。．．我印象最深他罵完三字經後，聽到他說把房子拆掉這
    些話。．．那個人從樓梯走出去的時候還一直叫囂說小心一
    點。．．（問：你是否有聽到很大聲碰碰踢鐵門的聲音？）
    應該是踢鐵門的聲音，否則不可能這麼大聲等語，核與告訴
    人乙○○所為指證及前開錄音帶所錄情節大致相符，足見證
    人甲○○當時確有在事發地點樓上之4 樓親身見聞此事無疑
    。至告訴人乙○○於警詢時，就警員所問：『現場』是否有
    人證？答稱：沒有人證等語，可知告訴人之意應僅係指事發
    之『2 樓現場』沒有其他證人在場，佐以證人甲○○當時係
    在4 樓樓梯往下看，再自其4 樓住處之陽台往樓下看，並未
    下樓之情（詳見前開證人甲○○之證述），可知告訴人於其
    2 樓住處遭被告恐嚇之際，應不知證人甲○○在4 樓樓梯間
    目擊發生經過，係告訴人至警局提出告訴後，返回住處後始
    知4 樓鄰居甲○○亦有見聞，並於偵查中因檢察官之諭知自
    行協同證人甲○○到庭，核與一般常情不相違背，是辯護人
    徒以被告於警詢時曾指稱現場沒有人證，即質疑證人甲○○
    證詞之憑信性，顯屬誤會，殊無可採。
  (四)至證人丁○○雖自偵查及本院審理時均證稱：其騎車載被告
    至該處，先將機車停放在告訴人住處樓下，並在1 、2 樓樓
    梯間等被告，被告下樓後，亦隨同下樓，嗣被告再跑上2 樓
    ，其又再至1 、2 樓樓梯間等被告，有聽到被告與告訴人在
    講話云云，然依證人甲○○於本審理時證稱：（我從4 樓往
    外看）我只有看到1 個人從我們樓下走出去，機車那邊坐著
    1 個人在等。．．（機車停放位置距我家樓下）約隔3 個門
    （6 戶）的距離等語，核與被告供稱：丁○○當時在1 樓樓
    下他摩托車旁邊等，沒有跟我上去等語相符，自應以證人甲○○及被告所供證之證人丁○○所等待被告之位置較為可信
    ，是證人丁○○當時並未隨同被告上樓，在1 、2 樓樓梯間
    等待，而係將所騎機車停放於告訴人住處樓下前方不遠處，
    並於機車旁等待被告，自無從親身聽聞被告與告訴人間之談
    話內容甚明，是其所證情節，既非親身見聞，所證要係事後
    聽聞被告轉述之詞，自無從資為有利被告之認定。
  (五)綜上所述，被告所辯，無非事後卸責之詞，不足採信。本件
    事證明確，被告犯行至堪認定，應依法論科。
三、按恐嚇罪之本質係行為人以加害生命、身體、自由、名譽、
    財產等事通知他人，使其發生畏怖心理也，所表示者須在客
    觀上一般人認為足以構成威脅，以致被恐嚇者之生活狀態陷
    於危險不安之境，即屬相當。查告訴人乙○○確因被告所為
    之上開言語，致心生畏怖，是核被告所為，係犯刑法第305
    條之恐嚇危害安全罪。又被告前有如事實所載之論罪科刑及
    執行情形（有臺灣高等法院前案紀錄表在卷可佐），其於有
    期徒刑執行完畢後，5 年內再犯本件有期徒刑以上之罪，為
    累犯，應依刑法第47條規定加重其刑。原審因依現存之證據
    ，已足認定被告犯罪，經檢察官之聲請，不經通常審判程序
    ，逕以簡易判決處刑，依刑法第305 條、第47條、第41條第
    1 項前段，罰金罰鍰提高標準條例第1 條前段、第2 條之規
    定，並審酌被告僅因與告訴人之前夫有債務糾紛，竟恣意為
    上開恐嚇告訴人之行為，且恐嚇之內容令一般人或告訴人聽
    之產生畏怖之情形，且被告犯後未坦承全部犯行，亦未向告
    訴人道歉且賠償告訴人之精神損失等一切情狀，量處有期徒
    刑5 月，如易科罰金，以300 元折算1 日。經核其認事用法
    均無違誤，量刑亦稱妥適。被告猶執前詞，提起上訴，指摘
    原判決不當，為無理由，應予駁回。
據上論斷，應依刑事訴訟法第455 條之1 第1 項、第3 項、第36
8 條，判決如主文。
本案經檢察官魏正杰到庭執行職務。
中　　華　　民　　國　　94　　年　　7 　　月　　11　　日
                  刑事第四庭    審判長法　官  李麗玲
                                      法  官  廖怡貞
                                      法  官  鄧雅心
以上正本證明與原本無異。
不得上訴。
                                      書記官　黃美雲
中　　華　　民　　國　　94　　年　　7 　　月　　11　　日
